臺灣高等法院刑事判決　　　　　　　　93年度上易字第1769號
　　上　訴　人　臺灣板橋地方法院檢察署檢察官
　　上　訴　人
　　即　被　告　丁○○
上列上訴人因侵占等案件，不服臺灣板橋地方法院93年度易字第
692 號，中華民國93年8 月9 日第一審判決（起訴案號：臺灣板
橋地方法院檢察署93年度偵字第9782號），提起上訴，本院判決
如下：
    主  文
原判決撤銷。
丁○○連續意圖為自己不法之所有，而侵占對於業務上所持有之
物，累犯，處有期徒刑柒月。
丁○○之上訴駁回。
    事  實
一、丁○○於民國87年間因業務侵占案件，經臺灣板橋地方法院
    以87年度易字第3932號判決判處有期徒刑8 月，嗣經本院以
    88年度上易字第1234號判決駁回上訴確定，於89年5 月19日
    縮短刑期執行完畢。猶不知悛悔，於91年7 月9 日起於台北
    縣新莊市○○路四七六號亞諾美斯股份有限公司（以下簡稱
    亞諾美斯公司）擔任總經理室執行特別助理，負責行銷、企
    劃、公關及代收營收帳款等工作，為執行業務之人，竟基於
    意圖為自己不法所有及行使業務上登載不實文書之概括犯意
    ，自九十二年二月一日起至同年四月二十三日止，利用支援
    櫃臺收銀員代收帳款執行職務之機會，連續乘顧客消費支付
    款項而未取走統一發票之際，將所收受之該筆款項，變易持
    有為不法所有予以侵占入己，並於當日其業務上所制作之交
    班結帳紀錄表為該筆收入作廢之不實登載，並檢附顧客未拿
    走之前開統一發票為作廢之憑證，提報亞諾美斯公司而行使
    之，以掩飾其侵占犯行，足以生損害於亞諾美斯公司，丁○
    ○以此方式總計侵占金額達新台幣（下同）三十萬元。嗣經
    亞諾美斯負責人彭素華查帳發現帳目不符，向丁○○追查而
    悉上情，丁○○於有偵查犯罪職權之公務員知悉其犯罪前即
    於九十二年五月二日向桃園縣警察局八德分局警員甲○○自
    首，並接受裁判。
二、案經亞諾美斯公司代表人彭素華訴由臺灣板橋地方法院檢察
    署檢察官偵查起訴。
    理  由
一、右揭事實，業據上訴人即被告丁○○坦承不諱，並經告訴人
    指訴明確，復有被告書立「任職亞諾美斯（股）有限公司期
    間，因個人行為偏差挪用公司營收，願立個人切結書做為憑
    證」之切結書影本一紙在卷可稽（92年度發查字第2462號卷
    ─以下簡稱發查卷第15頁），而被告侵占之金額30萬元，並
    有臺灣板橋地方法院三重簡易庭民事判決在卷可按（93 年
    度他字第1778號─以下簡稱他字卷第24頁至第28頁），此外
    復有交班結帳錄表在卷可參，事證明確，被告犯行堪以認定
    。
二、核被告所為，係犯刑法第二百十六條、第二百十五條行使業
    務上文書登載不實罪、第三百三十六條第二項之業務侵占罪
    。被告業務登載實不實之犯行為行使業務登載不實文書犯行
    所吸收，不另論罪。被告先後多次之行使業務上文書登載不
    實及業務侵占犯行，均時間緊接，犯罪構成要件相同，顯均
    係基於概括犯意為之，均為連續犯，均應以一罪論，並均加
    重其刑。所犯上開二罪有方法結果之牽連關係，應從重以連
    續業務侵占罪處斷。又查被告有事實欄所載之犯罪科刑執行
    情形，有臺灣高等法院檢察署刑案紀錄簡覆表及本院被告全
    國前案紀錄表在卷可稽，其受有期徒刑之執行完畢後，五年
    以內再犯本件有期徒刑以上之罪，為累犯，應依法遞予加重
    其刑。再查，據證人即被告之舅舅丙○○證稱92年5 月2日
    陪同被告至八德分局自首，告訴警員被告侵占公司款項，但
    八德分局警員表示轄區在新莊分局，致無法受理，其等就去
    找周美雲律師等語（本院93年12月22日審判程序筆錄第4 頁
    ），再據證人乙○○證稱92年5 月2 日周美雲律師要其陪同
    被告到新莊分局自首，彼等到新莊分局時表示係業務侵占案
    件要自首，警察表示無人提出告訴無法受理，致當時未作報
    案紀錄及筆錄等語（本院93年12月22日審判程序筆錄第5 頁
    ），另據證人即前桃園縣警察局八德分局警員甲○○證稱記
    得一位姓卓的人陪同在庭之被告至八德分局刑事組表示他拿
    公司的錢要自首，其當時是內勤，問他的
    北，犯罪地在新莊，故請他去犯罪地自首，未製作正式紀錄
    等語（本院94年1 月18日審判程序筆錄第3 頁），是綜上證
    人丙○○、乙○○、甲○○所述，被告確於92年5 月間向有
    偵查權之警員自承業務侵占犯行，而按刑法第六十二條所規
    定之自首，以對於未發覺之罪，向有偵查權之機關或公務員
    自承犯罪，進而接受裁判為要件，自不以受理之警員未據以
    製作書面資料，即認被告未合自首要件。因告訴人嗣於92年
    6 月10日始提起本件告訴，有刑事告訴狀在卷可稽（發查卷
    第2 頁），被告經檢察官起訴後亦承認犯行並接受裁判，經
    核被告所為與自首要件相符，應依刑法第六十二條前段之規
    定減輕其刑。
三、原審對被告論罪科刑，固非無見。惟查被告侵占業務上之款
    項係利用顧客未取走統一發票，將該筆款項侵占入己，並在
    交班結帳紀錄表為該筆收入作廢之不實登載，業經被告供明
    在卷（本院93年12月22日審判程序筆錄第11頁、94年1 月18
    日審判程序筆錄第5 頁），原審判決認定被告於交班結帳紀
    錄表故意漏載該筆應收帳款，而虛偽登載該交班結帳紀錄表
    ，自有未合；又被告犯罪後向有偵查權限之機關自首犯行，
    原審未依刑法自首之規定減輕其刑，亦有未洽。檢察官據告
    訴人之請求認原審量刑過輕提起上訴，雖無理由，惟原判決
    既有前開不當，自應由本院將原判決撤銷改判。爰審酌被告
    犯罪之動機、目的、手段，犯罪時所受之刺激及其品性、生
    活狀況、智識程度、侵占之金額，及犯後坦承犯行等一切情
    狀，量處如主文第二項所示之刑。
四、按提起上訴，應自判決送達後10日內為之，刑事訴訟法第34
    9條定有明文。本件被告係於93年8月26日收受原審法院判決
    之送達，有送達證書可查（原審卷第50頁），茲竟遲至同年
    9月8日始提起上訴，已逾10日期間，按之上開規定，顯不合
    法，其上訴應予駁回。
據上論斷，應依刑事訴訟法第369 條第1 項前段、第367 條前段
、第364 條、第299 條第1 項前段，刑法第56條、第216 條、第
215 條、第336 條第2 項、第55條、第47條、第62條前段，罰金
罰鍰提高標準條例第1 條前段，判決如主文。
本案經檢察官柯麗鈴到庭執行職務。
中　　華　　民　　國　　94　　年　　2 　　月　　 1  　日
　　　　　　　　　刑事第十六庭
                              審判長法　官  曾德水
　　　　　　　　　　　　　　　　　  法　官  江國華
　　　　　　　　　　　　　　　　　  法　官  杜惠錦
以上正本證明與原本無異。
不得上訴。
                                    書記官  楊秋鈴
中　　華　　民　　國　　94　　年　　2 　　月　　1 　　日
附錄：刑法第三百三十六條第二項、第二百十五條、第二百十六
      條
